【裁判字號】    98,訴,2145
【裁判日期】    990304
【裁判案由】    營利事業所得稅
【裁判全文】
臺北高等行政法院判決
                                      98年度訴字第2145號
                                     99年2月11日辯論終結
原      告  品佳股份有限公司
代  表  人  甲○○
訴訟代理人  蔡朝安  律師
複代理人    王萱雅  律師
訴訟代理人  鍾典晏  律師
被      告  財政部臺灣省北區國稅局
代  表  人  乙○○（局長）住同上
訴訟代理人  丙○○
上列當事人間營利事業所得稅事件，原告不服財政部中華民國98
年8月17日台財訴字第09800377670號（案號：第00000000號）訴
願決定，提起行政訴訟，本院判決如下：
    主  文
原告之訴駁回。
訴訟費用由原告負擔。
    事  實
一、事實概要：
    緣原告民國（下同）94年度營利事業所得稅結算申報，原列
    報交際費新臺幣（下同）18,904,157元、佣金支出24,305,9
    54元、研究與發展支出23,769,558元及可抵減稅額9,376,99
    2元、人才培訓支出910,432元及可抵減稅額273,130 元，經
    被告機關初查分別核定17,278,054元、1,202,252元、0元、
    0元、551,280元及165,384元，應退稅額29,888,906 元。原
    告不服，申經復查結果獲追認交際費403,604 元，其餘復查
    駁回。原告仍表不服，提起訴願，經被告機關依訴願法第58
    條第2 項規定，重新審查原處分結果，認原告之主張部分有
    理由，乃以98年4 月16日北區國稅法一字第0980006245號重
    審復查決定，撤銷原復查決定，追認交際費889,893 元，其
    餘復查駁回。原告仍表不服，再提起訴願遭決定駁回，遂提
    起本件行政訴訟。
二、兩造聲明：
    (一)原告聲明求為判決：1.訴願決定、原處分（含重審復查決
                          定）不利於原告部分，均撤銷。
                        2.訴訟費用由被告負擔。
    (二)被告聲明求為判決：1.駁回原告之訴。
                        2.訴訟費用由原告負擔。
三、兩造之爭點：被告否準認列系爭交際費736,210元、佣金支
    出，及核定研究與發展支出及可抵減稅額均為0元，人才培
    訓支出551,280元及可抵減稅額165,384元，是否適法？
    (一)原告主張之理由：
      1.交際費部分
        (1)被告及訴願決定就交際費剔除所持理由以：原告對於
          系爭交際費736,210 元迄未提示資料證明確與業務有
          關，僅執詞主張確係用於客戶新居賀禮、贊助客戶尾
          牙禮品、禮券及與客戶餐敘球敘等用途，實屬業務上
          所必需之支出，難謂符合交際費支出之規定云云。
        (2)查原告就原列報交際費均係用於客戶新居賀禮、贊助
          客戶尾牙禮品、禮券及與客戶餐敘等用途，係業務上
          所必需之支出。就此，原告亦已備妥相關憑證及證明
          文件，並於復查補充理由中向被告明白表示：倘被告
          依法審核認有進一步調閱憑證之必要，原告均將配合
          提呈供作參據。原告並依被告所囑，分別於復查及重
          審復查時補陳原告致贈客戶尾牙禮品簽收憑證及員工
          尾牙抽獎禮券之收取證明，並經被告追認在案，益證
          原告就原列報交際費確係業務所必要之支出，且均已
          備妥相關憑證及證明文件。
        (3)然除前開已補陳之原告致客戶尾牙禮品簽收憑證及員
          工尾牙抽獎禮券之收取證明外，就原告所確認原列交
          際費之用途暨所購入禮品禮券之受領人，被告未再通
          知原告補陳任何相關憑證及證明文件，卻於重審復查
          決定中，空言指摘原告未能證明所列交際費用確與業
          務有關，實不可採信。
      2.佣金支出部分
        (1)SACK為原告提供仲介服務之商業交易事實流程
          查原告設立韓國分公司之目的，係因原告在韓國並
            無金流及物流相關資源，故為了拓展韓國業務，並
            為其仲介以尋找客源而為設立，核其性質應單純僅
            為代理商之性質。
          次查，SACK與原告間之銷貨流程，係由SACK先為原
            告尋找客源，於SACK收到客戶對原告發出之採購單
            後，SACK 再以E-MAIL或FAX通知原告客戶之採購內
            容及出貨日期，原告再向其他廠商下單採購貨品，
            於其他廠商交貨於原告後，再於原告之倉庫依備貨
            單直接出貨與客戶。其間之交易流程時序圖示如起
            訴狀第3頁。
          再查原告與SACK及其他廠商間之收付款流程，係先
            由韓國客戶通知SACK付款，再由SACK通知原告，最
            後由原告收款沖帳。而原告與其他廠商間，則依原
            告實際進貨金額電匯支付貨款。至於原告與SACK間
            佣金之計算，係依銷貨金額之5％計算佣金。
        (2)SACK確實有為原告提供仲介勞務事實
          又被告以原告係委託SACK在韓國及亞洲其他國家提
            供市場研究、其他業務及技術上之售後支援服務，
            而且可以SACK自己名義進行所有之業務，並無居間
            仲介之內容及事實，難認系爭佣金支出確有其必要
            性，又實際匯款金額與佣金支出明細亦不相符，且
            未能與銷售金額逐筆勾稽核對，另所提示之e-mail
            僅說明出貨品名及數量，並未說明客戶來源及銷售
            對象，致其真實性有前開可議之處，從而被告以原
            告尚難證明SACK有居間仲介事實，否准認列云云。
          惟按「一、佣金支出應依所提示之契約，或其他具
            居間仲介事實之相關證明文件，核實認定。」、「
            五、（四）支付國外代理商或代銷商之佣金，應提
            示雙方簽訂之合約；已辦理結匯者，應提示結匯銀
            行書明匯款人及國外受款人姓名（名稱）、地址、
            結匯金額、日期等之結匯證明；…」營利事業所得
            稅查核準則第92條定有明文。次按「佣金支出係營
            利事業對經紀人、代理人或代銷商因介紹或代理銷
            售該事業之產品或服務，而由該事業支付之報酬，
            故有無支付佣金之必要，應以該經紀人、代理人或
            代銷商有無實際提供仲介勞務為斷。」行政法院79
            年度判字第37號、83年度判字第770 號判決及88年
            度判字第2359號判決，可資參照（附件 3、4、5）
            。承上，第三人對營利事業以經紀人、代理人或代
            銷商身分，有實際介紹或代理銷售該事業之產品，
            該事業之佣金支出即應予以認列。又依民法558、5
            65、576 條規定，代辦商、居間人及行紀人分別得
            以自己名義、營利事業名義媒介訂約，是故，不得
            以代辦商、居間人或行紀人分別得以自己名義代該
            營利事業即否認代辦商、居間人或行紀人有為該營
            利事業無實際提供仲介勞務之事實。惟被告竟以SA
            CK自己名義提供市場研究、其他業務及技術上之售
            後支援服務，即否認有實際提供仲介勞務之事實，
            有違上述法條及判決意旨，自不應予採信。
          次查，SACK係為原告從事客戶之仲介服務，而由SA
            CK業務人員覓得客源後，通知原告直接出貨至韓國
            客戶，並於SACK通知原告後由韓國客戶處收受貨款
            ，因此，買賣契約自存在於原告與韓國客戶間，而
            SACK則係媒介原告與韓國客戶間之訂約機會，此有
            SACK仲介客戶往來之電子郵件（原證1 ）可參，足
            證SACK有為原告提供客戶仲介服務之事實；而原告
            與SACK間則係按銷貨金額之5%計算佣金，此亦有原
            告與SACK所簽訂之合約（原英文版本詳原證2 ；中
            文譯本詳原證3 ）可稽，可知SACK與原告間係屬居
            間契約之法律關係無疑，且亦有居間仲介之事實存
            在。
          惟被告一再指稱原告「係委託SACK在韓國及亞洲其
            他國家提供市場研究、其他業務及技術上之售後支
            援服務，並且可以SACK自己名義進行所有業務，並
            無居間仲介之內容及事實」。然觀諸前揭SACK為原
            告提供仲介服務之商業交易流程，原處分所指SACK
            與原告無居間仲介之內容及事實，顯與事實不符。
            退步言，縱使認為SACK除居間仲介之服務外，尚有
            提供其他之服務，但基於混合契約之本質，仍無法
            排除在此有行紀或代理商契約之法律性質存在，而
            揆諸上述說明，關於提供仲介勞務之事實部分自應
            適用有關居間、行紀及代辦商之民法法律規定。對
            此，被告未就此部分有利於當事人之事實部分詳加
            調查，即遽為當事人不利之認定，實有違反行政程
            序法第9 條、第36條及第43條之規定，而為違法瑕
            疵之行政處分，應予撤銷為是。
        (3)原告依法提出相關證據資料，符合營利事業所得稅查
          核準則第92條規定，被告應予以認列新台幣23,103,7
          02元
          韓國SAC寄予原告的E-mail之出貨品名與數量與訂
            單（Firm Offer）內容得相參照，已清楚交代客戶
            來源及銷售對象，足以證明有媒介、仲介事實，符
            合營利事業所得稅查核準則第92條規定，被告應依
            核實認定並予以認列
            (甲)按「一、佣金支出應依所提示之契約，或其他具
              居間仲介事實之相關證明文件，核實認定。」、
              「五、（四）支付國外代理商或代銷商之佣金，
              應提示雙方簽訂之合約；已辦理結匯者，應提示
              結匯銀行書明匯款人及國外受款人姓名（名稱）
              、地址、結匯金額、日期等之結匯證明；未辦結
              匯者，應提示銀行匯付或轉付之證明文件；以票
              匯方式匯付者，應提示收款人確已實際收到該票
              匯款項或存入其帳戶之證明憑予認定；非屬代理
              商或代銷商，無法提示合約者，應於往來函電或
              信用狀載明給付佣金之約定事項。」營利事業所
              得稅查核準則第92條定有明文。
            (乙)查原告已於復查提示佣金合約（原證2及原證3）
              、佣金支出明細表、E-mail文件（原證1）、銀
              行賣匯水單（參被告卷頁1052至頁1063）等資料
              查核，合先敘明。茲再提出下述證據資料補充說
              明。
            (丙)次查，韓國SACK以Email 通知原告客戶採購內容
              ，包含訂單編號、客戶、付款方式等，並有相對
              應的訂單(Firm Offer)說明訂購產品、數量與金
              額（原證8 ），足以證明韓國SACK有為原告仲介
              客戶拓展韓國市場之事實。另有出口報單可茲證
              明SACK為原告提供仲介服務之商業交易事實流程
              （原證9）。
            (丁)綜上事證，韓國SACK確有為原告仲介之事實，是
              以，原告認列佣金支出符合營利事業所得稅查核
              準則第92條之規定。
          韓國SACK的性質，不影響佣金支出之認列
            (甲)佣金支出之認列，承第一點所述，應依查核準則
              第92條之規定判斷，也即依「契約」或「其他具
              居間仲介事實之相關證明文件」。而相關證明文
              件，如同條第5款所列「原始憑證」。是以，佣
              金支出之認定，應依上述規定判斷，而交易主體
              ，縱使係關係人，只有具有居間仲介事實，並不
              影響對佣金支出之認列。
            (乙)查原告自76年設立以來，不斷在電腦、電子等器
              材及零件之買賣、設計、加工製造、進出口及代
              理業務上積極開發並拓展國內外事業版圖。拓展
              亞洲市場時，特別是中國大陸，為符合國家法律
              規定，曾轉投資Silicon Application（B.V.I.
              ）Corp.控股公司。
            (丙)次查，SACK係由Silicon Application（B.V.I.
              ）Corp. 控股公司所設立之分公司，而原告在韓
              國並無金流及物流相關資源，故為拓展韓國業務
              ，並為其仲介以尋找客源，委由SACK公司為原告
              居間仲介，以開拓韓國市場。
            (丁)是以，原告支付SACK的佣金，只要有居間仲介事
              實，應依查核準則第92條之規定予以認列，SACK
              公司性質並不影響原告對佣金支出之認列。
          居間人SACK得以自己名義為原告提供媒介、仲介勞
            務
            (甲)按「稱代辦商者，謂非經理人而受商號之委託，
              於一定處所或一定區域內，以該商號之名義，辦
              理其事務之全部或一部之人。」、「稱居間者，
              謂當事人約定，一方為他方報告訂約之機會或為
              訂約之媒介，他方給付報酬之契約。」、「稱行
              紀者，謂以自己之名義，為他人之計算，為動產
              之買賣或其他商業上之交易，而受報酬之營業。
              」民法558 、565、576條分別有明文，代辦商、
              居間人及行紀人分別得以自己名義、營利事業名
              義媒介訂約，彰彰甚明。
            (乙)是以，居間人SACK得以自己名義為原告提供仲介
              勞務事實，符合上述民法規定，被告不得以代辦
              商、居間人或行紀人分別得以自己名義為該營利
              事業開發業務，即否認代辦商、居間人或行紀人
              有為該營利事業實際提供仲介勞務之事實。
          原告應支付佣金數與帳冊上所載之差異數係「匯差
            」
            (甲)查原告應付SACK之服務報酬依合約約定，係以每
              張訂單金額5%之費率按月以總額計收。而SACK於
              94年為原告媒介之訂單總額為新台幣)458,531,2
              68元，有94年佣金出貨明細表（原證10），並有
              「憑證（Invoice）、出口報單及E-mail」（原
              證11）可參。是以，原告應支付SACK佣金總數額
              應為22,926,563元（計算式：458,531,268×5%
              ＝22,926,563元）。
            (乙)次查，原告係以美金支付予SACK（被告卷1053頁
              至1063頁），而原告2005年佣金支出明細帳給付
              SACK以新台幣計價，共23,103,702元（被告卷10
              68頁）。而換算成以新台幣計價時會產生匯差，
              是以上述22,926,563元與23,103,702元間之差異
              數177,139元即屬匯差。
          原告匯款予SACK金額與帳上佣金支出明細金額之差
            異，可由原告帳冊上佣金支出相關明細加以勾稽證
            明
            (甲)查被告主張實際匯款金額與佣金支出明細不相符
              ，然此係因原告自92年起與SACK有往來，至94年
              已邁入第3 年，對SACK之佣金支付方式皆採事先
              定期匯款預付一定金額，待嗣後佣金費用實際發
              生後，再從已預付之佣金中抵減。
            (乙)次查，原告佣金支付流程之帳務會計處理係於定
              期匯款預付佣金時，借記「暫付款」。而於佣金
              支出發生後，以發生金額借記「費用」、貸記「
              應付帳款」，並同時借記「應付帳款」、貸記「
              暫付款」入帳。以94年1月為例，原告發生美金
              45,961.02元(台幣1,414,221元)之佣金支出（原
              證12，同被告卷1068頁）並計入費用科目，在2
              月28日分別以美金16,639.42元及美金29,321.6
              元，合計美金45,961.02 元共兩筆金額沖抵暫付
              款，其他月份作法亦同。是以，佣金支出係隨每
              期銷貨收入變動，原告實難於事先匯款時確知每
              期將發生之佣金支出，故匯款金額本難與每期發
              生之佣金支出金額相符。
            (丙)再查，原告實際匯款與佣金支出發生時點有所差
              異在於當年度（94年）佣金支出金額係以前年度
              （93年）已匯出但未用盡之預付款抵減，或留待
              次年度以次年匯出之預付款支付。故當年度實際
              匯款金額與佣金支出費用之差異，由原告佣金支
              付流程本質觀之，本應存在，若二金額完全一致
              ，反與實務交易經驗法則有違。
            (丁)是以，原告實際匯款金額與相關帳冊上佣金支出
              明細金額有差異，實因原告採定期匯款預付佣金
              ，而於佣金支出實際發生後，再從已預付之佣金
              中抵減之佣金支付流程本質而生，並可由原告之
              佣金支出、暫付款及應付帳款明細表加以勾稽證
              明。
        (4)退萬步言，被告縱不認列帳上23,103,702元，最少應
          認列原告實際匯款金額18,909,725元，不應全部剔除
          承上所述，鈞院應可理解原告實際匯款金額與相關
            帳冊上佣金支出明細金額有差異之始末，此外，原
            告提供相關證物，得以勾稽證明。
          倘鈞院仍認應以實際匯款金額認定之，最少應認列
            原告實際匯款金額18,909,725元（即美金590,000
            元）始為適法。
      3.研究發展支出部分
        (1)被告及訴願決定就研究發展支出所持理由以原告提示
          之特定IC產品的應用設計與研究申劃之紀錄及報告、
          技術行銷事業處研發人員工作職掌及細項、研究消秏
          性器材、原材料及樣品費用明細表及其進項憑證查核
          ，原告所謂研究發展係現有代理產品為迎合客戶需要
          ，所作之改良、變更及補強程序，並提供客戶進行測
          試，以縮短客戶開發時程，係屬例行性開發市場業務
          ，尚非屬研究發展之範圍，又其未能提示研究發展單
          位研究用消耗性器材、原材料及樣品費用之領料單，
          無從據以認定實際用途；另核原告財產目錄中並無生
          產設備，依其營業成本表及簽證會計師查核報告，原
          告係從事代理經銷電子零組件產品買賣業務，非屬研
          究新產品或新技術，亦非研究發展獎勵之範疇云云。
        (2)原告之登記與實際營業項目橫跨製造業、批發、零售
          、貿易業等業別，非僅從事電子零組件買賣業務
          按「行政機關應依職權調查證據，不受當事人主張
            之拘束，對當事人有利及不利事項一律注意。」、
            「行政機關為處分或其他行政行為，應斟酌全部陳
            述與調查事實及證據之結果，依論理及經驗法則判
            斷事實之真偽，並將其決定及理由告知相對人」，
            行政程序法第36、43條分別定有明文。
          查，原告於原告於經濟部網站商工登記資料公示查
            詢系統所示為「資訊儲存及處理設備製造業」、「
            有線通信機械器材製造業」、「無線通信機械器材
            製造業」等共計15項（原證4 ），原告登記與實際
            營業項目實包含資訊儲存、有線通信、無線通信器
            材、電子零組件器材等，營業項目橫跨製造業、批
            發業、零售業、貿易業及輸出業等業別，足證原告
            為求公司獲利，係進行多角化經營，其中對於資訊
            儲存及處理設備等機械設備並持續進行研發，並將
            研發結果應用於新產品，配合積極行銷拓展市場佔
            有率，被告實不應以原告從相關機械設備批發與零
            售之營業事實，即片面推論原告未從事資訊儲存及
            處理設備等機械設備之研發事實。被告未將原告有
            利或不利之事實，斟酌全部陳述與調查事實及證據
            之結果，依論理及經驗法則判斷事實之真偽，即認
            定原告無進行相關研發之行為，認事用法顯有違誤
            。
        (3)原告研究發展事實，非屬例行性開發市場業務或僅在
          協助客戶縮短產品設計時程，而係促進產業升級條例
          第6條第2項所指之研究與發展而得抵減營利事業所得
          稅額
          查原告於94年度共從事計畫代號「TT605001」等13
            項研究計畫，每項計畫皆從事超乎既有技術水準之
            研創、開展，有助於產業升級，當屬投資抵減辦法
            所稱之「研究與發展」，此觀每份研究計畫之「研
            究目標」及「研發成果」之記錄即足證述每項研究
            計畫之研究內容與成果，茲例示二例詳述研究成果
            如下：
            (甲)計畫代號「TT605001」：按消費者日常生活中有
              愈來愈多之手持式裝置，如手機、mp3 player等
              ，如何使此類手持裝置在兼具FM功能的同時，又
              不失其輕巧之特性，即為此研究計畫之目的。本
              研究計畫之研發成果成功地建構了一個適用於手
              持裝置的輕巧、完整的FM接收平台，該平台在兼
              具音源選播、主音量控制、音調控制、耳機放大
              器等諸多功能之同時，又能使手持裝置不失其輕
              巧之特性。
            (乙)計畫代號「TT605002」：按環保意識日漸抬頭，
              未來消費產品、數位家電、工業控制勢必以輕巧
              、低消耗功率為主流，如何以全新的線路規劃，
              使得在整合更多的外部零件的同時，又能兼具低
              消耗功之要求，即為此研究計畫之目的。本研究
              計畫之研發成果成功地建構了一個更佳電源耗損
              、更加運算效能及簡化線路計設的全新的設計組
              合。
          依原告投入研發費用對稅後純益之效益分析（原證
            5 ），足證原告之研究發展範圍係屬促進產業升級
            條例第6條第2項所指之研究與發展。
          查原告投入研發費用對稅後純益的效益加以分析，
            原告每投入1 元研發費用對稅後純益的效益於90年
            、91年、92年、93年、94年分別6.90元、13.82 元
            、12.82元、10.53元及10.46 元，原告投入之研發
            費用明顯提高原告之稅後純益，足證原告因研發成
            果而創造並大幅提升產品獲利率，益證原告研究發
            展之範圍，乃超乎既有技術水準之研創、開展，而
            有助於產業升級者，非僅屬例行性開發市場業務或
            僅在協助客戶縮短產品設計時程，當屬促進產業升
            級條例第6條第2項所指之研究與發展而得抵減營利
            事業所得稅額。
        (4)謹請鈞院囑託經濟部工業局，就是否具研究發展事實
          為鑑定
          按「原判決雖認系爭EP731 產品僅係上訴人在既有
            產品及技術水準基礎下加以修正，並無高度之『前
            瞻性』、『風險性』與『開創性』，核非屬研究發
            展之範圍等語，但查系爭EP731 產品屬於新產品或
            既有產品之改良，是否即為2100MP Model產品，是
            否不具『創新高度』？事關科技領域之專業判斷，
            且涉及其研發計畫是否屬研究發展範圍之疑義，似
            應洽請中央目的事業主管機關即經濟部工業局協助
            認定，較為妥適。原審未洽詢中央目的事業主管機
            關表示意見，逕為認定，理由自欠週延，而難昭折
            服。」最高行政法院98年度判字第869 號判決（最
            高行政法院98年判字第1042號判決亦同此意旨）可
            資參照（附件6、7）。
          故本件有關研究與發展支出部分，原告所為之研發
            事實是否有為是否具備創新性，實涉及科學專門領
            域之專業判斷，不容稽徵機關徒以文字記載，即否
            認研究與發展支出之認列，懇請鈞院囑託經濟部工
            業局，就該專業事項為鑑定，以維權益。
        (5)原告供研究發展單位研究用消耗性器材、原材料及樣
          品費用均有相關憑證可供核對：
          按「供研究發展單位研究用之消耗性器材、原材料及
          樣品等三項，應按其逐次購買、進料或領用之時序逐
          筆詳實記載，並保存相關憑證，且能與研究計畫及紀
          錄或研究計畫及報告相勾稽，其未提示上述相關文件
          ，或混雜於當年度營業成本內者，無本款之適用。期
          末已請領而尚未耗用之消耗性器材、原材料及樣品應
          轉為盤存，非屬本款支出之範圍。」行為時投資抵減
          辦法審查要點附表項目壹、二、認定原則一及二分別
          定有明文。經查，原告於研發計畫中需使用之消耗性
          器材時，係由研發單位自行採購，且於採購時均有相
          關憑證可供核對，確實能與研究計畫及紀錄或研究計
          畫及報告相勾稽交，足證符合上揭認定原則，應予認
          列。
      4.人才培訓支出部分
        (1)被告及訴願決定就人才培訓支出否准所持理由無非以
          ：倘係為原告遭剔除之人才培訓支出係為改善內部管
          理而支付之輔導或諮詢費用等，核與提昇受雇員工之
          技能要無關聯，無助於公司產業升級之支出，自非屬
          該辦法之適用範圍云云。
        (2)原告指派員工參與之研討會，係與公司業務相關之訓
          練活動，所支出之費用乃繳交訓練單位之費用、師資
          之鐘點費及旅費、教材費、訓練期間伙食費、場地費
          等，依法應予認列均對參訓員工業務及管理能力之提
          昇有高度助益
          按公司研究與發展及人才培訓支出適用投資抵減辦
            法第3條第1項明定，所謂人才培訓之支出，係指公
            司為培育受僱員工，辦理或指派參加與公司業務相
            關之訓練活動費用，並未限制不得以「研討會」之
            形式訓練員工，投資抵減辦法審查要點附表項目貳
            、認定原則二規定，公司派員參加研討會所支付之
            相關費用，非屬投資抵減之範圍，顯係增加法律所
            無之限制，違反憲法保障人民財產權之意旨。因此
            ，被告依上開投資抵減辦法審查要點附表項目貳、
            認定原則二，認定原告員工參加研討會之費用支出
            ，非屬人才培訓支出適用投資抵減獎勵範圍，顯有
            違誤。
          次查，原告之主要商品包括「特定應用邏輯性積體
            電路」（具體產品內容如：Video, LCD Driver 等
            ）、「分離式半導體元件」（具體產品內容如：RF
            TV, RF Module等）、「光電及被動電子元件」（
            具體產品內容如：LCD Pannel, LED 等），該等商
            品均為數位電視、STB（Set-Top-Box） 、GPS等品
            項之重要元件。
          承前所述，就經減列之人才培訓支出359,152 元，
            原告查對相關憑證後，認其中有187,685 元之支出
            應無不符規定情事，茲按「參訓人員」、「訓練活
            動名稱」、「主辦單位」、「列報金額」及「活動
            內容」等欄位，製表列示如後（原證6 ），惠請鑒
            察。查其中諸如「數位電視關鍵應用發展」、「LE
            D研討會」、「GPS前瞻技術開發研討會」等，莫不
            與原告主要商品相關元件技術直接攸關，且查列報
            費用均符於「公司研究與發展及人才培訓支出適用
            投資抵減辦法」第3條第3項訓練活動費用之適用範
            圍，故實無予以剔除之理由。
        (3)投資抵減辦法審查要點附表項目貳、認定原則五但書
          之違反母法立法意旨，且本案無適用餘地
          按「本辦法所稱人才培訓之支出，指公司為培育受
            僱員工，辦理或指派參加與公司業務相關之訓練活
            動費用。」，為「公司研究與發展及人才培訓支出
            適用投資抵減辦法」第3條第1項所明定；同條文第
            3項並明定有第1項所稱訓練活動費用之適用範圍，
            諸如受訓員工旅費及繳交訓練單位之費用、師資之
            鐘點費及旅費、教材費、訓練期間伙食費、場地費
            等款。查參照促進產業升級條例第6 條之立法理由
            ：「三、為維持與開發度類似國家相當之投資租稅
            環境，投資抵減之適用範疇及其重點為：（一）為
            增進國民之福祉與生活環境的改善，對污染防治之
            投資仍維持抵減，以減輕投資成本加速污染防治設
            備投資計畫之進行。（二）為因應未來產業轉向技
            術密集產業之需要，除機器設備之投資外，有關生
            產技術之基礎研究與發展，行銷、管理技術及人力
            之發展以及建立國際品牌形象所需之廣告與推廣費
            用等，宜一併列入抵減範圍，以使產業均衡發展…
            」顯見有關管理訓練費用支出，當屬促進產業升級
            範圍之列，此為促進產業升級條例之立法理由所明
            揭，然投資抵減辦法審查要點附表項目貳、認定原
            則五規定：「公司申請各項驗證所支出之相關費用
            ，其支出屬提升受雇員工技能，且與公司業務相關
            者，得依本審查要點關於人才培訓支出相關項目查
            核，適用投資抵減。但相關費用係為改善內部管理
            而支付之輔導或諮詢費用者，非屬本辦法之適用範
            圍」。審查要點附表項目貳、認定原則五規定但書
            見解，罔顧立法原意，鈞院應予拒絕適用於本案。
          退萬步言，縱認依資抵減辦法審查要點附表項目貳
            、認定原則五但書之規定無違法之處，該條但書之
            適用範圍，應限於「為改善內部管理而支付之輔導
            或諮詢費用」，因此，應以「輔導費用」或「諮詢
            費用」為限，且支付該輔導或諮詢費用之目的係在
            於「改善原告之內部管理」者，始非屬投資抵減範
            圍。本件原證6所列，以中高階主管為訓練對象之
            運籌活力營，係原告針對中高階主管之工作內容所
            實施之重要訓練，期藉以提昇團隊合作動力及信任
            度、增進目標管理職能，並透過有系統之引導方式
            學習內在管理，凡此課程目的，均屬原告為順利推
            展業務，提升中高階主管之技能，所給予之培訓，
            且與公司業務相關，依上開投資抵減辦法審查要點
            附表項目貳、認定原則五規定，得適用投資抵減。
            況該次課程學員就「課程總體評鑑」、「講師評鑑
            」及「課程內容評鑑」等項目，平均給予偏高之滿
            意度，亦證原告之中高階主管自該次培訓課程獲益
            良多（原證7）。
      5.據上論結，被告就原告94年度營利事業所得稅結算申報
        原核定及重審復查決定與訴願決定之認事用法均有違誤
        ；請鈞院判決如訴之聲明。
    (二)被告主張之理由：
      1.交際費
        (1)按「業務上直接支付之交際應酬費用，其經取得確實
          單據者，得分別依左列之限度，列為費用或損失。」
          為所得稅法第37條第1 項前段所明定。次按「交際費
          ：一、營利事業列支之交際費，經依規定取有憑證，
          並經查明與業務有關者，應予認定。」為營利事業所
          得稅查核準則第80條第1款前段所規定。
        (2)原告94年度列報交際費18,904,157元，被告初查以其
          中536,523元係購買液晶電視費用，862,000元係購買
          禮券，227,580 元係購買禮品及支付禮金，惟未能說
          明交際對象及證明與業務有關，合計1,626,103 元不
          予認列，核定17,278,054元。原告申經復查追認交際
          費403,604元，猶表不服，提起訴願，主張其中1,101
          ,703元已附有相關憑證，均係用於客戶新居賀禮、贊
          助客戶尾牙禮品、禮券及與客戶餐敘球敘等用途，係
          業務上所必需之支出，另524,400 元係用於原告所辦
          理之公司尾牙實際支出，應轉列其他費用云云，經被
          告重審復查決定以，經就原告提示之收據、贊助客戶
          明細資料及用途說明、94年10月薪資所得扣繳稅額繳
          款書、94年10月薪資實發總表及94年度所得一覽表等
          資料查核，其中325,493元及88,000 元係贊助廠商液
          晶電視及禮券，476,400 元係員工尾牙抽獎禮券，合
          計889,893 元已取具受領人員收據及致贈對象確有收
          取之證明資料，准予追認外，其餘736,210 元仍未能
          證明確與業務有關，被告否准認列並無不合，原核定
          交際費17,278,054元應予追認889,893 元，變更核定
          18,167,947元。原告仍表不服，提起訴願，主張其遭
          被告剔除之交際費736,210 元實均已備妥相關憑證及
          證明文件，僅因被告未通知原告補提，以致原告認已
          無再行補提之必要，是被告未再就交際費736,210 元
          部分再行通知原告補提，即逕自認定全部不予認列，
          實有違證據法則等語，資為爭議，經財政部訴願決定
          略以，所得稅法第37條規定列報之交際費係以與業務
          直接有關者為限，又「當事人主張事實須負舉證責任
          。倘其所提出之證據不足為主張事實之證明，自不能
          認其主張之事實為真實。」改制前行政法院分別著有
          31年度判字第53號、36年度判字第16號及39年度判字
          第2 號判例可稽，基此，交際費支出係屬營利事業所
          得稅之減免稅捐事由，應由列報費用支出之納稅義務
          人負具體及客觀之舉證責任，倘原告無法證明該項支
          出與本業及附屬業務有直接關係者，即不能列報為費
          用。本件原告係分別於98年3月10日、98年3月17日及
          98年3 月18日傳真補充說明及相關文件資料供被告查
          核，重審復查結果並已追認交際費889,893 元在案，
          惟原告對於系爭交際費736,210 元迄未提示資料證明
          確與業務有關，僅執詞主張確係用於客戶新居賀禮、
          贊助客戶尾牙禮品、禮券及與客戶餐敘球敘等用途，
          實屬業務上所必需之支出，揆諸上開說明，難謂符合
          交際費支出之規定，從而被告否准認列，並無不合。
          至原告訴稱系爭交際費736,210 元部分實已備妥相關
          憑證及證明文件云云，本件歷經原查、復查、重審復
          查及訴願階段，原告皆未能提示所稱文件供核，難謂
          其主張為真實，本部分重審復查決定予以維持。
        (3)經查，所得稅法第37條規定列報之交際費係以與業務
          直接有關者為限，又「當事人主張事實須負舉證責任
          。倘其所提出之證據不足為主張事實之證明，自不能
          認其主張之事實為真實。」改制前行政法院分別著有
          31年度判字第53號、36年度判字第16號及39年度判字
          第2 號判例可稽，基此，交際費支出係屬營利事業所
          得稅之減免稅捐事由，應由列報費用支出之納稅義務
          人負具體及客觀之舉證責任，倘原告無法證明該項支
          出與本業及附屬業務有直接關係者，即不能列報為費
          用。本件原告係分別於98年3月10日、98年3月17日及
          98年3 月18日傳真補充說明及相關文件資料（原處分
          卷第1529頁至第1542頁）供被告查核，重審復查結果
          並已追認交際費889,893 元在案，惟原告對於系爭交
          際費736,210 元迄未提示資料證明確與業務有關，僅
          執詞主張確係用於客戶新居賀禮、贊助客戶尾牙禮品
          、禮券及與客戶餐敘球敘等用途，實屬業務上所必需
          之支出，揆諸上開說明，難謂符合交際費支出之規定
          ，從而被告否准認列，並無不合。至原告訴稱系爭交
          際費已備妥相關憑證及證明文件，被告未再通知其補
          陳任何憑證及證明文件，即否准系爭金額認列乙節，
          查被告多次與原告及原告代理人電話聯繫，並經原告
          及原告代理人分別於98年3月10日（原處分卷第 1529
          頁）、98年3月17日（原處分卷第1530頁及第1531 頁
          ）、98年3 月18日（原處分卷第1532頁至第1542頁）
          傳真補充說明及相關文件供核，是原告主張被告未通
          知提示資料即作成重審復查決定，顯係曲解事實，況
          本件歷經原查、復查、重審復查及訴願階段，原告皆
          未能提示所稱文件供核，難謂其主張為真實，所訴核
          不足採，請續予維持。
      2.佣金支出
        (1)按「營利事業所得之計算，以其本年度收入總額減除
          各項成本費用、損失及稅捐後之純益額為所得額。」
          為行為時所得稅法第24條第1 項所明定。次按「一、
          佣金支出應依所提示之契約，或其他具居間仲介事實
          之相關證明文件，核實認定。……五、佣金支出之原
          始憑證如下……（四）支付國外代理商或代銷商之佣
          金，應提示雙方簽訂之合約；已辦理結匯者，應提示
          結匯銀行書明匯款人及國外受款人姓名（名稱）、地
          址、結匯金額、日期等之結匯證明。」為營利事業所
          得稅查核準則第92條第1款及第5款第4 目前段所規定
          。
        (2)原告94年度列報佣金支出24,305,954元，被告初查以
          其中23,103,702元係支付予其設立於英屬維京群島之
          子公司SILICON APPLICATION（B.V.I）CORP. 韓國營
          業處（以下簡稱SACK）之佣金支出，其申報毛利率6.
          75﹪、純益率0.3﹪，卻依外銷貨款5﹪申報支付予SA
          CK佣金支出及海外多項相關費用，原告無法提示居間
          仲介事實之相關證明文件，與前揭查核準則規定不符
          ，不予認列，核定1,202,252元。原告主張SACK 係為
          其從事市場研究、客源拓展、客戶仲介及市場行銷等
          服務，並提供當地客戶所售產品之售後服務；其中仲
          介服務係由SACK業務覓得客源後，通知原告直接出貨
          至客戶，原告依契約約定按銷貨金額5﹪ 支付佣金，
          確有仲介客戶事實，應予追認佣金支出云云，申經被
          告重審復查決定以，經就原告提示之佣金合約、佣金
          支出明細表、e-mail文件、銀行賣匯水單等資料查核
          ，依佣金合約資料，原告係委託SACK在韓國及亞洲其
          他國家提供市場研究、其他業務及技術上之售後支援
          服務，並且可以SACK自己名義進行所有之業務，並無
          居間仲介之內容及事實，又實際匯款金額與佣金支出
          明細亦不相符，且未能與銷售金額逐筆勾稽核對，另
          其提示之e-mail僅說明出貨品名及數量，並未說明客
          戶來源及銷售對象。綜上，原告尚難證明有居間仲介
          事實，被告初查否准認列並無不合，原核定應予維持
          。原告仍表不服，提起訴願，主張其SACK係為其從事
          市場研究、客源拓展及市場行銷等服務，並提供當地
          客戶所售產品之售後服務，另SACK於仲介服務外，亦
          有以自己名義提供服務之情事存在，是不能以SACK有
          以自己名義提供服務之情事，而率認無居間仲介之內
          容及事實，又仲介服務係由SACK業務覓得客源後，通
          知原告直接出貨至客戶，原告依契約約定按銷貨金額
          5﹪ 支付佣金，確有仲介客戶事實，應予追認佣金支
          出等語，經財政部訴願決定略以，所謂「佣金支出」
          係營利事業對經紀人、代理人或代銷商，因介紹或代
          理銷售本事業之產品或服務，而由本事業支付之報酬
          。因此，若無實際提供仲介情事，則毋須支付佣金，
          自屬必然；為證明有支付佣金之必要，營利事業自應
          提示仲介事實之往來文件供核。次查，本件經被告依
          原告提示之佣金合約、佣金支出明細表、e-mail文件
          、銀行賣匯水單等資料查核發現，原告係委託SACK在
          韓國及亞洲其他國家提供市場研究、其他業務及技術
          上之售後支援服務，並且可以SACK自己名義進行所有
          之業務，並無居間仲介之內容及事實，難認系爭佣金
          支出確有其必要性，又實際匯款金額與佣金支出明細
          亦不相符，且未能與銷售金額逐筆勾稽核對，另所提
          示之e-mail僅說明出貨品名及數量，並未說明客戶來
          源及銷售對象，致其真實性有前開可議之處，從而被
          告以原告尚難證明SACK有居間仲介事實，否准認列，
          核無不妥。所訴委不足採，本部分原處分予以維持。
        (3)本件SACK係原告子公司品佳國際股份有限公司[SILIC
          ON APPLICATION（B.V.I）CORP.] 設於韓國之營業處
          ，為原告轉投資事業，其性質與分公司尚有不同，又
          依原告93年度年報資料所載，原告於92年11月即已自
          行設立韓國辦事處（參見原處分卷第1231頁），藉以
          拓展韓國業務及提供其他服務，是原告主張其於韓國
          並無金流及物流相關資源，顯非可採，合先陳明。
        (4)所謂「佣金支出」係營利事業對經紀人、代理人或代
          銷商，因介紹或代理銷售本事業之產品或服務，而由
          本事業支付之報酬。因此，若無實際提供仲介情事，
          則毋須支付佣金，自屬必然；為證明有支付佣金之必
          要，營利事業自應提示仲介事實之往來文件供核。本
          件經被告依原告提示之佣金合約、佣金支出明細表、
          e-mail文件、銀行賣匯水單等資料查核發現，原告係
          委託SACK在韓國及亞洲其他國家提供市場研究、其他
          業務及技術上之售後支援服務，並且可以SACK自己名
          義進行所有之業務，並無居間仲介之內容及事實，難
          認系爭佣金支出確有其必要性，又實際匯款金額與佣
          金支出明細亦不相符，且未能與銷售金額逐筆勾稽核
          對，另所提示之e-mail僅說明出貨品名及數量，並未
          說明客戶來源及銷售對象，亦未能提示客戶訂購單、
          出口報單、客戶付款證明等資料供核，致其真實性有
          前開可議之處，從而被告以原告尚難證明SACK有居間
          仲介事實否准認列，並無不合，請續予維持。
        (5)查原告提示之e-mail及其自行製作之Firm offer資料
          ，僅能說明其韓國辦事處有提供訂貨轉單之情形，惟
          提供轉單服務與仲介係屬二事，原告仍未能證明韓國
          及香港所有交易皆係由SACK提供仲介服務，仍難認系
          爭佣金支出確有其必要性。
        (6)次查SILICON APPLICATION（B.V.I）CORP. （中文名
          稱：品佳國際股份有限公司，以下簡稱品佳國際公司
          ）係原告設立於維京群島之紙上公司，其主要業務為
          從事國際投資（詳見原處分卷第1198頁），並無從事
          實際之營運工作，足證相關仲介及營業服務顯非紙上
          公司所能提供，反觀原告於92年11月即已在韓國設立
          辦事處，從事業務拓展及其他相關服務事宜，原告應
          無理由亦無必要捨棄自己設立之辦事處，另行委託紙
          上公司從事相關服務工作，且依原告補充理由狀（一
          ）第5頁第4行說明，原告自92年起與SACK開始往來，
          與原告於92年11月設立韓國辦事處相吻合，顯見提供
          服務者應係原告之韓國辦事處，而非紙上公司品佳國
          際公司，是原告主張係由品佳國際公司提供仲介及服
          務之真實性自有可議之處。又原告主張其於94年度以
          前在韓國並無金流及物流，惟與其訴稱92年起與SACK
          開始往來及佣金支出係以93年度已匯出但未用盡之預
          付款抵減相矛盾，足證原告主張非屬事實，其將佣金
          匯付至設於免稅地區之品佳國際公司，係為增加其費
          用支出，減少盈餘之發生，以達其規避稅賦之目的，
          是其主張顯不可採，本部分原處分請予維持。
        (7)又原告主張實際匯款金額（詳見原處分卷第1052頁至
          第1068頁）與佣金支出明細（原處分卷第1068頁）金
          額不合，係因其採事先定期預付一定金額之方式支付
          佣金所致，惟查原告匯款日期分別為94年1月11日、1
          月25日、2月22日、3月22日、4月14日、4月29日、5
          月26日、6月28日、7月8日、7月26日、11月24日及12
          月20日，其中1月、4月及7月各匯款2次，2月份、3月
          、5月、6月、11月及12月各匯款1次，而8月、9 月及
          10月則並無匯款，足證原告並非定期匯款，且預付佣
          金亦與一般營業常規亦不相符，另原告主張94年度佣
          金支出金額係以93年度已匯出但未用盡之預付款抵減
          ，或以次年度匯款支付，惟未能提供證明以實其說，
          難以認定其主張為真實。
        (8)再查，原告主張依94年度訂單總額新臺幣458,531,26
          8元按5﹪計算，應付佣金總額為22,926,563元，與佣
          金明細帳23,103,702元差異數177,139 元係屬匯差，
          惟未能提示相關證明文件供核，且查其INVOICE 、出
          口報單、匯款水單及佣金支出明細均係以美元計價及
          交付，依其補充理由狀（一）原證10之94年佣金出貨
          明細表所載出貨金額14,277,276.43 美元計算，應付
          佣金為713,863.82美元，與佣金支出明細帳714,293.
          21美元相差429.39美元，以原告主張新臺幣差異數17
          7,139元係屬匯差，則將其差異數換算，1美元相當於
          新臺幣412.54元（177,139÷429.39 ），亦與事實不
          符，是原告主張顯不可採。
        (9)末查，原告出貨明細表（原告之原證10）所載金額為
          458,531,268 元（原告以該金額計算佣金），與出口
          報單（原告之原證9）所載合計出口金額56,989,704
          元亦不相符合，難認其佣金支出係屬合理。
      3.研究與發展支出及可抵減稅額
        (1)按「為促進產業升級，健全經濟發展，特制定本條例
          。」「公司得在投資於研究與發展及人才培訓支出金
          額35﹪限度內，自當年度起5 年內抵減各年度應納營
          利事業所得稅額。」為促進產業升級條例第1條第1項
          及第6條第2項前段所明定。次按「本辦法所稱研究與
          發展之支出，包括公司為研究新產品或新技術、改進
          生產技術、改進提供勞務技術及改善製程所支出之下
          列費用：一、研究發展單位專門從事研究發展工作之
          全職人員之薪資。……三、具有完整進、領料紀錄，
          並能與研究計畫及紀錄或報告相互勾稽，供研究發展
          單位研究用消耗性器材、原材料及樣品之費用。」「
          公司投資於第2條所稱研究與發展之支出，在同一課
          稅年度內得按30﹪抵減當年度應納營利事業所得稅額
          。」為公司研究與發展及人才培訓支出適用投資抵減
          辦法（以下簡稱投資抵減辦法）第2條第1項第1 款、
          第3 款及第5條第1項前段所規定。又「研究與發展支
          出係指公司為研究新產品或新技術、改進提供勞務技
          術及改善製程所支出之費用。」為投資抵減辦法審查
          要點附表項目壹、認定原則一所規定。
        (2)本件原告係經營電子材料、設備批發業，94年度列報
          研究與發展支出23,769,558元及可抵減稅額9,376,99
          2 元，被告初查以其研發業務係由技術行銷事業處負
          責，非由專門從事研究新產品之研究發展部門負責，
          依研發抵減計畫內容，其係就現有代理產品為迎合客
          戶需要所作之改良、變更及補強程序，並提供客戶進
          行測試，縮短客戶開發時程，屬例行性開發市場業務
          ，並無具體性通盤性之研究計畫及目標，非屬研發獎
          勵範疇，全數否准適用投資抵減，核定研究與發展支
          出及可抵減稅額均為0 元。原告不服，主張94年度從
          事「TT605001」等13項研究計畫，每項計畫皆有超乎
          既有技術水準之研創、開展，有助於產業升級，當屬
          投資抵減辦法所稱之研究與發展云云，申經被告復查
          決定略以，經就原告提示之特定IC產品的應用設計與
          研究計畫之紀錄及報告、技術行銷事業處研發人員工
          作職掌及細項、研究用消耗性器材、原材料及樣品費
          用明細表及其進項憑證查核，其所謂研究與發展係就
          現有代理產品為迎合客戶需要，所作之改良、變更及
          補強程序，並提供客戶進行測試，以縮短客戶開發時
          程，係屬例行性開發市場業務，尚非屬研究發展之範
          圍，又其未能提示供研究發展單位研究用消耗性器材
          、原材料及樣品費用之領料單，無從據以認定實際用
          途；另核其財產目錄中並無生產設備，依其營業成本
          表及簽證會計師查核報告，原告係從事代理經銷電子
          零組件產品買賣業務，非屬研究新產品或新技術，亦
          非研究發展獎勵之範疇，原核定否准認列並無不合為
          由，駁回其復查之申請。原告猶表不服，提起訴願，
          仍執前詞主張（一）其94年度所從事「TT605001」等
          13項研究計畫，每項計畫皆有超乎既有技術水準之研
          創、開展，有助於產業升級，當屬投資抵減辦法所稱
          之研究與發展，且原告投入之研發費用明顯提高稅後
          純益，足證其因研發成果而創造並大幅提升產品獲利
          率，益證其研究發展之範圍，乃超乎既有技術水準之
          研創、開展，而有助於產業升級者，非僅屬例行性開
          發市場業務或僅在協助客戶縮短產品設計時程，當屬
          促進產業升級條例第6 條第2 項所指之研究與發展而
          得抵減營利事業所得稅；（二）原告於研發計畫中需
          使用之消耗性器材，係由研發單位自行採購，且於採
          購時均有相關憑證可供核對，確實能與研發計畫及紀
          錄或研究計畫及報告相勾稽；（三）原告登記與實際
          營業項目實包含資訊儲存、有線通信、無線通信器材
          、電子零組件器材等，營業項目橫跨製造業、批發業
          、零售業、貿易業及輸出業等業，足證原告為求公司
          獲利，係進行多角化經營，其中對於資訊儲存及處理
          設備等機械設備並持續進行研發，並將研發結果應用
          於新產品，配合積極行銷拓展市場占有率，被告實不
          應以原告從相關機械設備批發與零售之營業事實，即
          片面推論原告未從事資訊儲存及處理設備等機械設備
          之研發事實等語，資為爭議，經財政部訴願決定略以
          ，（一）促進產業升級條例之立法目的，係促進產業
          升級，健全經濟發展，為該條例第1 條所明定，因此
          從事相關產業升級之研究與發展支出，必須在既有技
          術產品外，確實用於開發新產品，及對生產技術或提
          供勞務技術有所改進，且超乎生產單位原有功能，進
          而有助於企業發展，方屬獎勵之範疇，若僅改善、改
          良原設備，或應客戶需求改進產品，或引進新技術等
          ，則非產業升級之研究發展工作，否則將與該條例之
          立法目的相違背。（二）查原告提示之特定IC產品的
          應用設計與研究計畫之紀錄及報告、技術行銷事業處
          研發人員工作職掌及細項、研究用消耗性器材、原材
          料及樣品費用明細表及其進項憑證等資料，其所謂研
          究與發展係就現有代理產品為迎合客戶需要，所作之
          改良、變更及補強程序，並提供客戶進行測試，以縮
          短客戶開發時程，係屬例行性開發市場業務，尚非屬
          研究發展之範圍，又其未能提示供研究發展單位研究
          用消耗性器材、原材料及樣品費用之領料單，無從據
          以認定實際用途，難謂其確有從事研究與發展之事實
          ，是被告依首揭規定核定研究與發展支出及可抵減稅
          額均為0 元，經核並無不合，本部分原處分均予以維
          持。
        (3)原告94年度營業登記資料雖包含製造業、批發、零售
          及貿易等業別，惟依其簽證會計師支秉鈞96年10月31
          日資會綜字第07005238號函說明，原告主要營業項目
          為買賣積體電路零件等，非屬製造業（原處分卷第12
          09頁），且其申報資料亦顯示，實際從事營業項目僅
          電子材料、設備批發業，有原告申報資料可稽（原處
          分卷第109頁及第114頁），足證原告94年度僅係從事
          電子零件買賣，核無研發製造之情事。
        (4)原告未能提示研發計畫供核，且提示之特定IC產品的
          應用設計與研究計畫之紀錄及報告亦未能具體說明研
          發內容，又其研發資料係以其他公司研發資料充數[
          例計畫代號：TT105001，計畫名稱：JMicron PCI-E
          to SATA II Card係使用智微科技股份有限公司（JMi
          cron Technology Corp.）之PCI Express to SATA
          II Host Controller及SAC Add-in card研發資料（
          詳見原處分卷第858頁至第873頁；公司中文名稱參見
          第1569頁至第1572頁）；計畫代號：TT105002，計畫
          名稱：AFA DVB-T：AF9005 係使用光碁科技股份有限
          公司之AF9002/3/5研發資料（原處分卷第841頁至第8
          47頁；公司中文名稱參見第1566頁至第1568頁）]，
          顯見其未有研發事實，卻意圖使用他人研發資料作為
          申請抵減營利事業所得稅，顯已違反稅捐稽徵法第41
          條規定。
        (5)又其所謂研究與發展係就現有代理產品為迎合客戶需
          要，所作之改良、變更及補強程序，並提供客戶進行
          測試，以縮短客戶開發時程，係屬例行性開發市場業
          務，尚非屬研究發展之範圍，且未能提示供研究發展
          單位研究用消耗性器材、原材料及樣品費用之領料單
          等資料供核，並與研發計畫及研發報告或紀錄相勾稽
          ，無從據以認定實際用途。
        (6)至原告主張函請經濟部工業局鑑定有無研發事實乙節
          ，查原告未能提示研發計畫等形式要件資料供核，研
          發報告或紀錄亦未能詳載研發內容，且研發資料係以
          他人資料充數，其未有研發事實業已相當明確，應無
          送請經濟部工業局協助認定之必要。
        (7)營利事業年度盈餘（或虧損）高低，與其投入研究費
          用多寡並無直接關係（盈餘＝營業收入－營業成本－
          營業費用＋非營業收益－非營業損失－所得稅），蓋
          影響盈餘高低之主要因素係營業成本、營業費用、非
          營業收益及非營業損失等營業項目，而研究費用之投
          入，並不必然產生利潤，是盈餘（或虧損）與研究費
          用投入多寡並非絕對關係（假設甲公司94年度虧損10
          0,000元，而當年度投入研究費用10,000 元，依原告
          主張之論理，則甲公司每投入1 元研究費用，將產生
          10元之虧損，亦即投入研究費用愈多，產生虧損愈大
          ），足證原告主張其年度利潤之產生全數來自研究費
          用之投入顯屬錯誤，核不足採，被告否准認列應無不
          合，本部分原處分請予維持。
      4.人才培訓支出及可抵減稅額
        (1)按「本辦法所稱人才培訓之支出，指公司為培育受僱
          員工，辦理或指派參加與公司業務相關之訓練活動費
          用。」為投資抵減辦法第3條第1項所明定。次按「公
          司申請各項驗證所支出之相關費用，其支出屬提昇受
          雇員工技能，且與公司業務相關者，得依本審查要點
          關於人才培訓支出相關項目規定查核，適用投資抵減
          。但相關費用係為改善內部管理而支付之輔導或諮詢
          費用者，非屬本辦法之適用範圍。」「選派員工赴國
          外進修或研習，應訂有員工出國進修辦法……另公司
          派員參加國內外會議、研討會或出差至客戶、經銷商
          等所支付之相關費用，非屬本款適用範圍。」為投資
          抵減辦法審查要點附表項目貳、認定原則五及貳、二
          、認定原則二所規定。
        (2)原告94年度列報人才培訓支出910,432 元及可抵減稅
          額273,130元，被告初查以其中359,152元係屬研討會
          支出及活力營課程費用之支出，否准認列，核定人才
          培訓支出551,280元及可抵減稅額165,384元。原告主
          張系爭遭剔除之人才培訓支出中，187,685 元確為培
          育所屬員工而辦理與業務相關之研討會支出及活力營
          課程係訓練中高階主管，藉以提昇團隊合作動力及信
          任度、增進目標管理職能，並透過有系統之引導方式
          學習內在管理云云，申經被告重審復查決定略以，經
          就原告提示之教育訓練支出明細及支出憑證等資料查
          核，系爭187,685 元係屬派員參加研討會所支付之相
          關費用及中高階層主管為管理目的之支出，依前揭規
          定，非屬人才培訓支出適用投資抵減獎勵範圍，原核
          定人才培訓支出551,280元及可抵減稅額165,385元並
          無不合，維持原核定。原告仍表不服，提起訴願，主
          張其指派員工參與研討會，係與公司業務相關之訓練
          活動，所支出之費用乃繳交訓練單位之費用、師資之
          鐘點費、旅費、教材費、訓練期間伙食費及場地費，
          對參訓員工業務及管理能力之提昇有高度助益等語，
          資為爭議，經財政部訴願決定略以，按人才培訓支出
          與研究與發展支出同列於促進產業升級條例第6條第2
          項，是此支出之認列，自亦應限於可達促進產業升級
          之目的，而健全國內經濟之發展者之支出，始足當之
          。倘係為改善內部管理而支付之輔導或諮詢費用等，
          無助於公司產業升級之支出，自非屬該辦法之適用範
          圍。本件經就原告提示之教育訓練支出明細及支出憑
          證等資料查核，系爭359,152 元係屬參加研討會支出
          、BP費用及活力營課程等費用，核與提昇受雇員工之
          技能要無關聯，非屬人才培訓支出適用投資抵減獎勵
          範圍，從而被告否准認列系爭人才培訓支出，核定人
          才培訓支出551,280元及可抵減稅額165,384元，揆諸
          首揭規定，並無不合。所訴核不足採，本部分原處分
          均予以維持。
        (4)按人才培訓支出與研究與發展支出同列於促進產業升
          級條例第6條第2項，是此支出之認列，自亦應限於可
          達促進產業升級之目的，而健全國內經濟之發展者之
          支出，始足當之。倘係為改善內部管理而支付之輔導
          或諮詢費用等，無助於公司產業升級之支出，自非屬
          該辦法之適用範圍。本件經就原告提示之教育訓練支
          出明細及支出憑證等資料查核，系爭人才培訓支出18
          7,685 元係屬派員參加研討會所支付之相關費用及中
          高階層主管為管理目的之支出（原處分卷第340 頁至
          第342 頁及第1305頁至第1312頁），核與提昇受雇員
          工之技能要無關聯，非屬人才培訓支出適用投資抵減
          獎勵範圍，從而被告否准認列系爭人才培訓支出，核
          定人才培訓支出551,280元及可抵減稅額165,384元並
          無不合，請續予維持。
      5.基上論述，原核定及所為重審復查、訴願決定並無違誤
        ，請准如答辯之聲明判決。
    理  由
一、按「營利事業所得之計算，以其本年度收入總額減除各項成
    本費用、損失及稅捐後之純益額為所得額。」為行為時所得
    稅法第24條第1 項前段所明定。次按「業務上直接支付之交
    際應酬費用，其經取得確實單據者，得分別依左列之限度，
    列為費用或損失：……」為所得稅法第37條第1 項前段所明
    定。次按「交際費：一、營利事業列支之交際費，經依規定
    取有憑證，並經查明與業務有關者，應予認定……」、「佣
    金支出：一、佣金支出應依所提示之契約，或其他具居間仲
    介事實之相關證明文件，核實認定。……五、佣金支出之原
    始憑證如下：（一）……（四）支付國外代理商或代銷商之
    佣金，應提示雙方簽訂之合約；已辦理結匯者，應提示結匯
    銀行書明匯款人及國外受款人姓名（名稱）、地址、結匯金
    額、日期等之結匯證明；……」為營利事業所得稅查核準則
    第80條第1款前段、第92條第1款及第5款第4目前段所規定。
    又按「為促進產業升級，健全經濟發展，特制定本條例。」
    及「公司得在投資於研究與發展及人才培訓支出金額35﹪限
    度內，自當年度起5 年內抵減各年度應納營利事業所得稅額
    。」為促進產業升級條例第1條第1項及第6條第2項前段所明
    定。再按「本辦法所稱研究與發展之支出，包括公司為研究
    新產品或新技術、改進生產技術、改進提供勞務技術及改善
    製程所支出之下列費用：一、研究發展單位專門從事研究發
    展工作之全職人員之薪資。……三、具有完整進、領料紀錄
    ，並能與研究計畫及紀錄或報告相互勾稽，供研究發展單位
    研究用消耗性器材、原材料及樣品之費用。」、「本辦法所
    稱人才培訓之支出，指公司為培育受僱員工，辦理或指派參
    加與公司業務相關之訓練活動費用。」、「公司投資於第2
    條所稱研究與發展之支出，在同一課稅年度內得按30﹪抵減
    當年度應納營利事業所得稅額；……」為公司研究與發展及
    人才培訓支出適用投資抵減辦法（以下簡稱投資抵減辦法）
    第2條第1項第1款、第3款、第3條第1項、第5條第1項前段所
    規定。又「研究與發展支出係指公司為研究新產品或新技術
    、改進提供勞務技術及改善製程所支出之費用。」、「公司
    申請各項驗證所支出之相關費用，其支出屬提昇受雇員工技
    能，且與公司業務相關者，得依本審查要點關於人才培訓支
    出相關項目規定查核，適用投資抵減。但相關費用係為改善
    內部管理而支付之輔導或諮詢費用者，非屬本辦法之適用範
    圍。」及「選派員工赴國外進修或研習，應訂有員工出國進
    修辦法……另公司派員參加國內外會議、研討會或出差至客
    戶、經銷商等所支付之相關費用，非屬本款適用範圍。」為
    投資抵減辦法審查要點附表項目壹、認定原則一、附表項目
    貳、認定原則五及貳、二、認定原則二所規定。
二、本件原告係經營電子材料、設備批發業，94年度列報(1)交際
    費18,904,157元、(2)佣金支出24,305,954元、(3)研究與發展
    支出23,769,558元及可抵減稅額9,376,992 元、(4)人才培訓
    支出910,432 元及可抵減稅額273,130 元。被告機關初查以
    ：(1)交際費：其中536,523 元係購買液晶電視費用、862,00
    0 元係購買禮券、227,580 元係購買禮品及支付禮金，惟未
    能說明交際對象及證明與業務有關，合計1,626,103 元不予
    認列，核定17,278,054元。(2)佣金支出：其中23,103,702元
    係原告支付予其韓國子公司SILICON APPLICATION （B.V.I
    ）CORP .（以下簡稱SACK），其申報毛利率6.75﹪、純益率
    0.3 ﹪，卻依外銷貨款5 ﹪申報支付予SACK佣金支出及海外
    多項相關費用，原告無法提示居間仲介事實之相關證明文件
    ，與前揭查核準則規定不符，乃不予認列，核定1,202,252
    元。(3)研究與發展支出及可抵減稅額：其研發業務係由技術
    行銷事業處負責，非由專門從事研究新產品之研究發展部門
    負責，依研發抵減計畫內容，其係就現有代理產品為迎合客
    戶需要所作之改良、變更及補強程序，並提供客戶進行測試
    ，縮短客戶開發時程，屬例行性開發市場業務，並無具體性
    通盤性之研究計畫及目標，非屬研發獎勵範疇，全數否准適
    用投資抵減，核定研究與發展支出及可抵減稅額均為0 元。
    (4)人才培訓支出及可抵減稅額：以其中359,152 元係屬研討
    會支出及活力營課程費用之支出，乃否准認列，核定人才培
    訓支出55 1,280元及可抵減稅額165,384 元。原告不服，申
    經復查結果獲追認交際費403,604 元，其餘復查駁回。原告
    仍表不服，提起訴願，經被告機關依訴願法第58條第2 項規
    定，重新審查原處分結果，認原告之主張部分有理由，乃以
    98年4 月16日北區國稅法一字第0980006245號重審復查決定
    ，撤銷原復查決定，追認交際費889,893 元，其餘復查駁回
    。原告仍表不服，提起訴願，亦遭決定駁回各情，有未分配
    盈餘調整數額計算表、營利事業所得稅結算暨未分配盈餘申
    報書、營利事業所得稅結算申報核定通知書、股東可扣抵稅
    額帳戶變動明細申報表、查核報告書、被告審查報告書、、
    核定通知書、股東可扣抵稅額帳戶變動明細申報表核定通知
    書、復查及訴願決定書等附原處分卷及訴願卷內可稽。
三、原告循序起訴意旨略以：原告就原列報交際費均係用於客戶
    新居賀禮、贊助客戶尾牙禮品、禮券及與客戶餐敘等用途，
    係業務上所必需之支出，原告亦已備妥相關憑證及證明文件
    ，被告空言指摘原告未能證明所列交際費用確與業務有關，
    實不可採信；原告設立韓國分公司之目的，係因原告在韓國
    並無金流及物流相關資源，故為了拓展韓國業務，並為其仲
    介以尋找客源而為設立，核其性質應單純僅為代理商之性質
    ；SACK與原告間之銷貨流程，係由SACK先為原告尋找客源，
    於SACK收到客戶對原告發出之採購單後，SACK再以E-MAIL或
    FAX 通知原告客戶之採購內容及出貨日期，原告再向其他廠
    商下單採購貨品，於其他廠商交貨於原告後，再於原告之倉
    庫依備貨單直接出貨與客戶。原告與SACK及其他廠商間之收
    付款流程，係先由韓國客戶通知SACK付款，再由SACK通知原
    告，最後由原告收款沖帳。而原告與其他廠商間，則依原告
    實際進貨金額電匯支付貨款。至於原告與SACK間佣金之計算
    ，係依銷貨金額之5％計算佣金。SACK 確實有為原告提供仲
    介勞務事實；原告依法提出相關證據資料，符合營利事業所
    得稅查核準則第92條規定，被告應予以認列佣金支出23,103
    ,702元。退萬步言，被告縱不認列帳上23,103,702元，最少
    應認列原告實際匯款金額18,909,725元，不應全部剔除，始
    為適法。又原告之登記與實際營業項目橫跨製造業、批發、
    零售、貿易業等業別，非僅從事電子零組件買賣業務，原告
    因研發成果而創造並大幅提升產品獲利率，益證原告研究發
    展之範圍，乃超乎既有技術水準之研創、開展，而有助於產
    業升級者，非僅屬例行性開發市場業務或僅在協助客戶縮短
    產品設計時程，當屬促進產業升級條例第6 條第2 項所指之
    研究與發展而得抵減營利事業所得稅額；原告供研究發展單
    位研究用消耗性器材、原材料及樣品費用均有相關憑證可供
    核對；又原告指派員工參與之研討會，係與公司業務相關之
    訓練活動，所支出之費用乃繳交訓練單位之費用、師資之鐘
    點費及旅費、教材費、訓練期間伙食費、場地費等，依法應
    予認列均對參訓員工業務及管理能力之提昇有高度助益；投
    資抵減辦法審查要點附表項目貳、認定原則五但書之違反母
    法立法意旨，且本案無適用餘地；退萬步言，縱認依投資抵
    減辦法審查要點附表項目貳、認定原則五但書之規定無違法
    之處，該條但書之適用範圍，應限於「為改善內部管理而支
    付之輔導或諮詢費用」，因此，應以「輔導費用」或「諮詢
    費用」為限，且支付該輔導或諮詢費用之目的係在於「改善
    原告之內部管理」者，始非屬投資抵減範圍。本件原證6 所
    列，以中高階主管為訓練對象之運籌活力營，係原告針對中
    高階主管之工作內容所實施之重要訓練，期藉以提昇團隊合
    作動力及信任度、增進目標管理職能，並透過有系統之引導
    方式學習內在管理，凡此課程目的，均屬原告為順利推展業
    務，提升中高階主管之技能，所給予之培訓，且與公司業務
    相關，自得適用投資抵減。據上，被告就原告94年度營利事
    業所得稅結算申報原核定及重審復查決定與訴願決定之認事
    用法均有違誤；爰請判決如訴之聲明云云。
四、本件兩造之爭點為：被告否准認列系爭交際費736,210 元、
    佣金支出，及核定研究與發展支出及可抵減稅額均為0 元，
    人才培訓支出551,280 元及可抵減稅額165,384 元，是否適
    法？經查：
甲、交際費：
（一）按「業務上直接支付之交際應酬費用，其經取得確實單據
      者，得分別依左列之限度，列為費用或損失。」為所得稅
      法第37條第1 項前段所明定。次按「交際費：一、營利事
      業列支之交際費，經依規定取有憑證，並經查明與業務有
      關者，應予認定。」為營利事業所得稅查核準則第80條第
      1款前段所規定。
（二）稅務訴訟之舉證責任分配理論與一般行政訴訟相同，即主
      張權利或權限之人，於有疑義時除法律另有規定外，應就
      權利發生事實負舉證責任，且交際費支出係屬營利事業所
      得稅之減免稅捐事由，乃屬稅捐債權減縮或消滅之性質，
      依客觀證明責任分配原則，自應由原告就其要件事實終極
      負擔「事證不明」之不利益。換言之，如果經稅捐稽徵機
      關職權調查後，原告是否有此筆減項存在及其多寡仍處於
      真偽不明之情況時，稅捐稽徵機關具有決定是否接受或認
      定多少額度將之列為減項之認定權限。
（三）原告94年度列報交際費18,904,157元，被告初查以其中53
      6,523元係購買液晶電視費用，862,000元係購買禮券，22
      7,580 元係購買禮品及支付禮金，惟未能說明交際對象及
      證明與業務有關，合計1,626,103元不予認列，核定17,27
      8,054元。原告申經復查追認交際費403,604元，猶表不服
      ，提起訴願，主張其中1,101,703 元已附有相關憑證，均
      係用於客戶新居賀禮、贊助客戶尾牙禮品、禮券及與客戶
      餐敘球敘等用途，係業務上所必需之支出，另524,400 元
      係用於原告所辦理之公司尾牙實際支出，應轉列其他費用
      云云，經被告重審復查決定以，經就原告提示之收據、贊
      助客戶明細資料及用途說明、94年10月薪資所得扣繳稅額
      繳款書、94年10月薪資實發總表及94年度所得一覽表等資
      料查核，其中325,493元及88,000 元係贊助廠商液晶電視
      及禮券，476,400 元係員工尾牙抽獎禮券，合計889,893
      元已取具受領人員收據及致贈對象確有收取之證明資料，
      准予追認外，其餘736,210 元仍未能證明確與業務有關，
      被告否准認列並無不合，原核定交際費17,278,054元應予
      追認889,893 元，變更核定18,167,947元。原告雖主張其
      遭被告剔除之交際費736,210 元，實均已備妥相關憑證及
      證明文件，僅因被告未通知原告補提，以致原告認已無再
      行補提之必要，是被告未再就交際費736,210 元部分再行
      通知原告補提，即逕自認定全部不予認列，實有違證據法
      則云云；惟按「當事人主張事實須負舉證責任。倘其所提
      出之證據不足為主張事實之證明，自不能認其主張之事實
      為真實。」改制前行政法院分別著有31年度判字第53號、
      36年度判字第16號及39年度判字第2 號判例可稽。且如前
      所述，交際費支出係屬營利事業所得稅之減免稅捐事由，
      應由列報費用支出之納稅義務人負具體及客觀之舉證責任
      ，倘原告無法證明該項支出與本業及附屬業務有直接關係
      者，即不能列報為費用。本件原告係分別於98年3 月10日
      、98年3 月17日及98年3 月18日傳真補充說明及相關文件
      資料（原處分卷第1529頁至第1542頁）供被告查核，重審
      復查結果並已追認交際費889,893 元在案，惟原告對於系
      爭交際費736,210 元，迄未提示資料證明確與業務有關，
      僅執詞主張確係用於客戶新居賀禮、贊助客戶尾牙禮品、
      禮券及與客戶餐敘球敘等用途，實屬業務上所必需之支出
      ，揆諸上開說明，難謂符合交際費支出之規定。從而，被
      告否准認列，並無不合。至原告訴稱系爭交際費已備妥相
      關憑證及證明文件，被告未再通知其補陳任何憑證及證明
      文件，即否准系爭金額認列乙節；查被告多次與原告及原
      告代理人電話聯繫，並經原告及原告代理人分別於98年3
      月10日（原處分卷第1529頁）、98年3 月17日（原處分卷
      第1530頁及第1531頁）、98年3 月18日（原處分卷第1532
      頁至第1542頁）傳真補充說明及相關文件供核，是原告主
      張被告未通知提示資料即作成重審復查決定，顯與事實不
      合。況本件原告就該交際費736,210 元部分，迄未提示資
      料證明確與業務有關，難謂其主張為真實。
乙、佣金支出
（一）按「營利事業所得之計算，以其本年度收入總額減除各項
      成本費用、損失及稅捐後之純益額為所得額。」為行為時
      所得稅法第24條第1 項所明定。次按「一、佣金支出應依
      所提示之契約，或其他具居間仲介事實之相關證明文件，
      核實認定。……五、佣金支出之原始憑證如下……（四）
      支付國外代理商或代銷商之佣金，應提示雙方簽訂之合約
      ；已辦理結匯者，應提示結匯銀行書明匯款人及國外受款
      人姓名（名稱）、地址、結匯金額、日期等之結匯證明。
      」為營利事業所得稅查核準則第92條第1款及第5款第4 目
      前段所規定。
（二）復按「稱居間者，謂當事人約定，一方為他方報告訂約之
      機會，或為訂約之媒介，他方給付報酬之契約。」、「居
      間人，以契約因其報告或媒介而成立者為限，得請求報酬
      。」民法第565條、第568條第1 項定有明文。核佣金支出
      乃營利事業對經紀人、代理人或代銷商因介紹或代理銷售
      該事業之產品或服務，而由該事業支付之報酬，故有無支
      付佣金之必要，應以該經紀人、代理人或代銷商有無實際
      提供仲介勞務以為斷，若無實際提供仲介勞務，雖形式上
      具備有合約書或結匯支付證明，亦難謂該項支出為經營本
      業所必需之必要或合理費用，方符合前揭所得稅法第24條
      第1 項之成本費用及收入配合原則。此項實際提供仲介勞
      務之證明義務，不論其佣金支出係5%以內或以外，均有其
      適用。又佣金支出係營利事業對經紀人、代理人或代銷商
      因介紹或代理銷售該事業之產品或服務，而由該事業支付
      之報酬，因此，有無支付佣金之必要，自應以該經紀人、
      代理人或代銷商有無實際提供仲介勞務以為斷，若無實際
      提供仲介勞務，縱形式上具備有合約書及結匯支付證明，
      亦難謂該項支出為營業所需之必要或合理費用。又有關營
      利事業所得加項之收入，雖應由稅捐稽徵機關負舉證責任
      ；惟有關所得計算基礎之減項，即「成本」與「費用」，
      則因屬於權利發生後之消滅事由，故有關成本及費用存在
      之事實，不論從證據掌控或利益歸屬之觀點，均應由主張
      扣抵之納稅義務人即原告負擔證明責任，故原告上開佣金
      成本支出及仲介事實，倘有不明，自應由原告負客觀舉證
      責任。
（三）原告94年度列報佣金支出24,305,954元，被告初查以其中
      23,103,702元係支付予其設立於英屬維京群島之子公司SI
      LICON APPLICATION （B.V.I ）CORP. 韓國營業處（以下
      簡稱SACK）之佣金支出，其申報毛利率6.75﹪、純益率0.
      3 ﹪，卻依外銷貨款5 ﹪申報支付予SACK佣金支出及海外
      多項相關費用，原告無法提示居間仲介事實之相關證明文
      件，與前揭查核準則規定不符，不予認列，核定1,202,25
      2 元在案。原告雖主張SACK係為其從事市場研究、客源拓
      展、客戶仲介及市場行銷等服務，並提供當地客戶所售產
      品之售後服務；其中仲介服務係由SACK業務覓得客源後，
      通知原告直接出貨至客戶，原告依契約約定按銷貨金額5
      ﹪支付佣金，確有仲介客戶之事實，應予追認佣金支出云
      云；但查，所謂「佣金支出」係營利事業對經紀人、代理
      人或代銷商，因介紹或代理銷售本事業之產品或服務，而
      由本事業支付之報酬。因此，若無實際提供仲介情事，則
      毋須支付佣金，自屬必然；為證明有支付佣金之必要，營
      利事業自應提示仲介事實之往來文件供核。次查，本件經
      被告依原告提示之佣金合約、佣金支出明細表、e-mail文
      件、銀行賣匯水單等資料查核發現，原告係委託SACK在韓
      國及亞洲其他國家提供市場研究、其他業務及技術上之售
      後支援服務，並且可以SACK自己名義進行所有之業務，並
      無居間仲介之內容及事實，難認系爭佣金支出確有其必要
      性，又實際匯款金額與佣金支出明細亦不相符，且未能與
      銷售金額逐筆勾稽核對，另所提示之e-mail僅說明出貨品
      名及數量，並未說明客戶來源及銷售對象，致其真實性有
      前開可議之處，從而被告以原告尚難證明SACK有居間仲介
      事實，否准認列，並無違誤。
（四）本件SACK係原告子公司品佳國際股份有限公司[SILICON
      APPLICATION（B.V.I）CORP.]設於韓國之營業處（參原處
      分卷第117 頁），為原告轉投資事業，其性質與分公司尚
      有不同。又依原告93年度年報資料所載，原告於92年11月
      即已自行設立韓國辦事處（參原處分卷第1231頁），藉以
      拓展韓國業務及提供其他服務，是原告主張其於韓國並無
      金流及物流相關資源，尚難採信。又原告提示之e-mail及
      其自行製作之Firm offer資料，僅能說明其韓國辦事處有
      提供訂貨轉單之情形，惟提供「轉單服務」與「仲介」係
      屬二事，原告仍未能證明韓國及香港所有交易皆係由SACK
      提供仲介服務，仍難認系爭佣金支出確有其必要性。
（五）又查，SILICON APPLICATION（B.V.I）CORP.（中文名稱
      ：品佳國際股份有限公司，以下簡稱品佳國際公司）係原
      告設立於維京群島之紙上公司，其主要業務為從事國際投
      資（詳見原處分卷第1198頁），並無從事實際之營運工作
      ，足證相關仲介及營業服務顯非紙上公司所能提供，反觀
      原告於92年11月即已在韓國設立辦事處，從事業務拓展及
      其他相關服務事宜，原告應無理由亦無必要捨棄自己設立
      之辦事處，另行委託紙上公司從事相關服務工作，且依原
      告補充理由狀（一）第5頁第4行說明，原告自92年起與SA
      CK開始往來，與原告於92年11月設立韓國辦事處相吻合，
      顯見提供服務者應係原告之韓國辦事處，而非紙上公司品
      佳國際公司。又原告主張其於94年度以前在韓國並無金流
      及物流，惟與其訴稱92年起與SACK開始往來及佣金支出係
      以93年度已匯出但未用盡之預付款抵減相矛盾，足證原告
      主張非屬事實。
（六）原告雖主張實際匯款金額（詳見原處分卷第1052頁至第10
      68頁）與佣金支出明細（原處分卷第1068頁）金額不合，
      係因其採事先定期預付一定金額之方式支付佣金所致云云
      ；惟原告匯款日期分別為94年1 月11日、1 月25日、2 月
      22日、3 月22日、4 月14日、4 月29日、5 月26日、6 月
      28日、7 月8 日、7 月26日、11月24日及12月20日，其中
      1 月、4 月及7 月各匯款2 次，2 月份、3 月、5 月、6
      月、11月及12月各匯款1 次，而8 月、9 月及10月則並無
      匯款，足證原告並非定期匯款，且「預付佣金」與一般營
      業常規亦不相符，另原告主張94年度佣金支出金額係以93
      年度已匯出但未用盡之預付款抵減，或以次年度匯款支付
      ，惟未能提供證明以實其說，尚難採據。
（七）又原告主張依94年度訂單總額458,531,268 元，按5 ﹪計
      算，應付佣金總額為22,926,563元，與佣金明細帳23,103
      ,702元差異數177,139 元，係屬匯差云云；惟未能提示相
      關證明文件供核，且查其INVOICE 、出口報單、匯款水單
      及佣金支出明細，均係以美元計價及交付，依其補充理由
      狀（一）原證10之94年佣金出貨明細表所載出貨金額14,2
      77,276.43 美元計算，應付佣金為713,863.82美元，與佣
      金支出明細帳714,293.21美元相差429.39美元，以原告主
      張新臺幣差異數177,139 元係屬匯差，則將其差異數換算
      ，1 美元相當於新臺幣412.54元（177,139 ÷429.39），
      亦與事實不符，是原告主張，顯不可採。末查，原告出貨
      明細表（原告之原證10）所載金額為458, 531,268元（原
      告以該金額計算佣金），與出口報單（原告之原證9 ）所
      載合計出口金額56,989,704元，亦不相符合，被告以原告
      尚難證明SACK確定有具體居間仲介之事實，否准認列，洵
      無不合。
丙、研究與發展支出及可抵減稅額
（一）按「為促進產業升級，健全經濟發展，特制定本條例。」
      「公司得在投資於研究與發展及人才培訓支出金額35﹪限
      度內，自當年度起5 年內抵減各年度應納營利事業所得稅
      額。」為促進產業升級條例第1 條第1 項及第6 條第2 項
      前段所明定。次按「本辦法所稱研究與發展之支出，包括
      公司為研究新產品或新技術、改進生產技術、改進提供勞
      務技術及改善製程所支出之下列費用：一、研究發展單位
      專門從事研究發展工作之全職人員之薪資。……三、具有
      完整進、領料紀錄，並能與研究計畫及紀錄或報告相互勾
      稽，供研究發展單位研究用消耗性器材、原材料及樣品之
      費用。」「公司投資於第2 條所稱研究與發展之支出，在
      同一課稅年度內得按30﹪抵減當年度應納營利事業所得稅
      額。」為公司研究與發展及人才培訓支出適用投資抵減辦
      法（以下簡稱投資抵減辦法）第2 條第1 項第1 款、第3
      款及第5條 第1 項前段所規定。又「研究與發展支出係指
      公司為研究新產品或新技術、改進提供勞務技術及改善製
      程所支出之費用。」為投資抵減辦法審查要點附表項目壹
      、認定原則一所規定。
（二）原告係經營電子材料、設備批發業，94年度列報研究與發
      展支出23,769,558元及可抵減稅額9,376,992 元，被告機
      關以其研發業務係由技術行銷事業處負責，非由專門從事
      研究新產品之研究發展部門負責，依研發抵減計畫內容，
      其係就現有代理產品為迎合客戶需要所作之改良、變更及
      補強程序，並提供客戶進行測試，縮短客戶開發時程，屬
      例行性開發市場業務，並無具體性通盤性之研究計畫及目
      標，非屬研發獎勵範疇，全數否准適用投資抵減，核定研
      究與發展支出及可抵減稅額均為0 元在案。
（三）原告雖主張其94年度所從事「TT605001」等13項研究計畫
      ，每項計畫皆有超乎既有技術水準之研創、開展，有助於
      產業升級，當屬投資抵減辦法所稱之研究與發展，且原告
      投入之研發費用明顯提高稅後純益，足證其因研發成果而
      創造並大幅提升產品獲利率，益證其研究發展之範圍，乃
      超乎既有技術水準之研創、開展，而有助於產業升級者，
      非僅屬例行性開發市場業務或僅在協助客戶縮短產品設計
      時程，當屬促進產業升級條例第6條第2項所指之研究與發
      展而得抵減營利事業所得稅；又原告於研發計畫中需使用
      之消耗性器材，係由研發單位自行採購，且於採購時均有
      相關憑證可供核對，確實能與研發計畫及紀錄或研究計畫
      及報告相勾稽；原告為求公司獲利，係進行多角化經營，
      其中對於資訊儲存及處理設備等機械設備並持續進行研發
      ，並將研發結果應用於新產品，配合積極行銷拓展市場占
      有率，被告實不應以原告從相關機械設備批發與零售之營
      業事實，即片面推論原告未從事資訊儲存及處理設備等機
      械設備之研發事實云云；但查：促進產業升級條例之立法
      目的，係促進產業升級，健全經濟發展，為該條例第1 條
      所明定，因此從事相關產業升級之研究與發展支出，必須
      在既有技術產品外，確實用於開發新產品，及對生產技術
      或提供勞務技術有所改進，且超乎生產單位原有功能，進
      而有助於企業發展，方屬獎勵之範疇，若僅改善、改良原
      設備，或應客戶需求改進產品，或引進新技術等，則非產
      業升級之研究發展工作，否則將與該條例之立法目的相違
      背。原告提示之特定IC產品的應用設計與研究計畫之紀錄
      及報告、技術行銷事業處研發人員工作職掌及細項、研究
      用消耗性器材、原材料及樣品費用明細表及其進項憑證等
      資料，其所謂研究與發展係就現有代理產品為迎合客戶需
      要，所作之改良、變更及補強程序，並提供客戶進行測試
      ，以縮短客戶開發時程，係屬例行性開發市場業務，尚非
      屬研究發展之範圍；其未能提示供研究發展單位研究用消
      耗性器材、原材料及樣品費用之領料單，無從據以認定實
      際用途，難謂其確有從事研究與發展之事實。又核其財產
      目錄中並無生產設備，依其營業成本表及簽證會計師查核
      報告，原告係從事代理經銷電子零組件產品買賣業務，非
      屬研究新產品或新技術，亦非研究發展獎勵之範疇。是被
      告機關依首揭規定核定研究與發展支出及可抵減稅額均為
      0元，經核並無不合。
（四）原告94年度營業登記資料雖包含製造業、批發、零售及貿
      易等業別，惟依其簽證會計師支秉鈞96年10月31日資會綜
      字第07005238號函說明，原告主要營業項目為買賣積體電
      路零件等，非屬製造業（見原處分卷第1209頁），且其申
      報資料亦顯示，實際從事營業項目僅電子材料、設備批發
      業，有原告申報資料可稽（原處分卷第109頁及第114頁）
      ，足證原告94年度僅係從事電子零件買賣，核無研發製造
      之情事。原告未能提示研發計畫供核，且提示之特定IC產
      品的應用設計與研究計畫之紀錄及報告亦未能具體說明研
      發內容，又其研發資料係以其他公司研發資料充數[例計
      畫代號：TT105001，計畫名稱：JMicron PCI-E to SATA
      II Card係使用智微科技股份有限公司（JMi cronTechnol
      ogy Corp.）之PCI Express to SATA II HostController
      及SAC Add-in card研發資料（詳見原處分卷第858頁至第
      873頁；公司中文名稱參見第1569頁至第1572頁）；計畫
      代號：TT105002，計畫名稱：AFA DVB-T：AF9005係使用
      光碁科技股份有限公司之AF9002/3/5研發資料（原處分卷
      第841頁至第847頁；公司中文名稱參見第1566頁至第1568
      頁）]，顯見其未有研發事實。
（五）又營利事業年度盈餘（或虧損）高低，與其投入研究費用
      多寡並無直接關係（盈餘＝營業收入－營業成本－營業費
      用＋非營業收益－非營業損失－所得稅），蓋影響盈餘高
      低之主要因素係營業成本、營業費用、非營業收益及非營
      業損失等營業項目，而研究費用之投入，並不必然產生利
      潤，是盈餘（或虧損）與研究費用投入多寡並非絕對關係
      （假設甲公司94年度虧損100,000 元，而當年度投入研究
      費用10,000元，依原告主張之論理，則甲公司每投入1 元
      研究費用，將產生10元之虧損，亦即投入研究費用愈多，
      產生虧損愈大），足證原告主張其年度利潤之產生全數來
      自研究費用之投入，顯非可採，被告否准認列，尚無不合
      。
丁、人才培訓支出及可抵減稅額：
（一）按「本辦法所稱人才培訓之支出，指公司為培育受僱員工
      ，辦理或指派參加與公司業務相關之訓練活動費用。」為
      投資抵減辦法第3條第1項所明定。次按「公司申請各項驗
      證所支出之相關費用，其支出屬提昇受雇員工技能，且與
      公司業務相關者，得依本審查要點關於人才培訓支出相關
      項目規定查核，適用投資抵減。但相關費用係為改善內部
      管理而支付之輔導或諮詢費用者，非屬本辦法之適用範圍
      。」「選派員工赴國外進修或研習，應訂有員工出國進修
      辦法……另公司派員參加國內外會議、研討會或出差至客
      戶、經銷商等所支付之相關費用，非屬本款適用範圍。」
      為投資抵減辦法審查要點附表項目貳、認定原則五及貳、
      二、認定原則二所規定。
（二）原告94年度列報人才培訓支出910,432元及可抵減稅額273
      ,130元，被告機關以其中359,152 元係屬研討會支出及活
      力營課程費用之支出，否准認列，核定人才培訓支出551,
      280元及可抵減稅額165,384元在案。原告主張其指派員工
      參與研討會，係與公司業務相關之訓練活動，所支出之費
      用乃繳交訓練單位之費用、師資之鐘點費、旅費、教材費
      、訓練期間伙食費及場地費，對參訓員工業務及管理能力
      之提昇有高度助益云云；但查人才培訓支出與研究與發展
      支出同列於促進產業升級條例第6條第2項，是此支出之認
      列，自亦應限於可達促進產業升級之目的，而健全國內經
      濟之發展者之支出，始足當之。倘係為改善內部管理而支
      付之輔導或諮詢費用等，無助於公司產業升級之支出，自
      非屬該辦法之適用範圍。本件經就原告提示之教育訓練支
      出明細及支出憑證等資料查核，系爭人才培訓支出187,68
      5 元係屬派員參加研討會所支付之相關費用及中高階層主
      管為管理目的之支出（原處分卷第340 頁至第342 頁及第
      1305頁至第1312頁），核與提昇受雇員工之技能要無關聯
      ，非屬人才培訓支出適用投資抵減獎勵範圍，從而被告否
      准認列系爭人才培訓支出，核定人才培訓支出551,280 元
      及可抵減稅額165,384 元，並無不合。
五、綜上論述，原告起訴論旨，並非足採。被告機關否准認列系
    爭交際費736,210 元、佣金支出，及核定研究與發展支出及
    可抵減稅額均為0 元，人才培訓支出551,280 元及可抵減稅
    額165,384 元，認事用法，並無違誤，復查及訴願決定，遞
    予維持，亦無不合，原告徒執前詞，訴請撤銷，為無理由，
    應予駁回。
六、本件事證已臻明確，原告主張函請經濟部工業局鑑定有無研
    發事實乙節；查原告未能提示研發計畫等形式要件資料供核
    ，研發報告或紀錄亦未能詳載研發內容，且研發資料係以他
    人資料充數，已如前述，其未有研發事實，業已明確，核無
    送請經濟部工業局協助認定之必要。至原告聲請傳訊住於韓
    國之Minho kwak（郭敏昊）到庭作證，欲明SACK為原告提供
    仲介並拓展於韓國市場業務之經過；惟原告提示之佣金合約
    、佣金支出明細表、e-mail文件、銀行賣匯水單等資料查核
    發現，原告係委託SACK在韓國及亞洲其他國家提供市場研究
    、其他業務及技術上之售後支援服務，並且可以SACK自己名
    義進行所有之業務，並無居間仲介之內容及事實，難認系爭
    佣金支出確有其必要性，且實際匯款金額與佣金支出明細亦
    不相符，且未能與銷售金額逐筆勾稽核對，又原告以預付佣
    金方式支付，亦與一般營業常規不符，況依原告94年度訂單
    總額與佣金明細帳亦不相符；出貨明細表與出口報單所載合
    計出口金額，亦不相符合，均已如前述，綜情以觀，自難謂
    SACK確有具體居間仲介之事實，原告聲請傳訊住於韓國之Mi
    nhokwak （郭敏昊）到庭，核無必要。兩造其餘主張及證據
    ，核與本判決所得心證及結果不生影響，毋庸逐一論述，均
    附此敘明。
七、據上論結，本件原告之訴為無理由，爰依行政訴訟法第98條
    第1項前段，判決如主文。
中    華    民    國    99    年    3     月    4     日
                       臺北高等行政法院第六庭
                               審判長法  官     闕銘富
                                     法  官     帥嘉寶
                                     法  官     許瑞助
上為正本係照原本作成。
如不服本判決，應於送達後20日內，向本院提出上訴狀並表明上
訴理由，如於本判決宣示後送達前提起上訴者，應於判決送達後
20日內補提上訴理由書（須按他造人數附繕本）。
中    華    民    國    99    年    3     月    4     日
                                     書記官     吳芳靜


司法院資訊處製作；財團法人民間司法改革基金會備份。
